【裁判字號】    89,易,825
【裁判日期】    890515
【裁判案由】    詐欺
【裁判全文】
臺灣臺中地方法院刑事判決                          八十九年度易字第八二五號
    公  訴  人  臺灣台中地方法院檢察署檢察官
    被      告  丙○○
右列被告因詐欺案件，經檢察官提起公訴 (八十九年度偵字第一一五一號)，本院判
決如左：
    主  文
丙○○無罪。
    理  由
一、公訴意旨略以：被告丙○○意圖為自己不法之所有，於民國八十二年十二月間，
    在台中市○○路向告訴人甲○○佯稱：願以新臺幣（下同）七十四萬元之價格，
    將佳鶴資訊有限公司（下簡稱佳鶴公司）所有之車牌號碼ＲＢ─０七九二號兩用
    客貨車及ＲＦ─二四九五號自小客車讓售，致甲○○陷於錯誤，交付現金三十萬
    元為定金，丙○○亦明知自己無償債能力，再以借款周轉及開立本票擔保將於八
    十三年一月三日清償為詐術，向甲○○借得六十萬元。詎事後丙○○將前開車輛
    分別轉讓周秀娥及乙○○所有，丙○○本人則避不見面，甲○○始知受騙。因認
    被告涉犯刑法第三百三十九條第一項詐欺取財罪嫌云云。
二、按犯罪事實應依證據認定之，無證據不得推定其犯罪事實，刑事訴訟法第一百五
    十四條定有明文。又認定不利於被告之事實須依積極證據，苟積極證據不足為不
    利於被告事實之認定時，即應為有利於被告之認定，更不必有何有利之證據。且
    告訴人之指訴係以使被告受刑事訴追為目的，是其陳述是否與事實相符，仍應調
    查其他證據以資審認（最高法院三十年上字第八一六號、五十二年台上字第一三
    ００號判例參照）。又按刑法第三百三十九條第一項詐欺罪之成立，以意圖為自
    己或第三人不法所有，以詐術使人將本人或第三人之物交付為要件。所謂以詐術
    使人交付，必須被詐欺人因其詐術而陷於錯誤，若其所用方法，不能認為詐術，
    亦不致使人陷於錯誤，即不構成該罪（最高法院四十六年台上字第二六０號判例
    參照）。是倘在雙方訂立契約時不能證明行為人確有施以詐術，並使人陷於錯誤
    ，縱事後在契約之履行致生糾葛，亦難以此遽認其涉犯詐欺罪名。
三、訊據被告丙○○坦承以上揭佳鶴公司所有之二部車輛，向告訴人甲○○借款三十
    萬元，且開立分別各三十萬及六十萬元之本票為擔保等情，但否認有何詐欺犯行
    ，辯稱：其與告訴人甲○○係國小、國中同學，於八十二年間，因經濟困難及為
    公司週轉，急需用錢，而告訴人從事汽車貸款，其即持上揭二部自小客車向告訴
    人借款三十萬元，並應告訴人要求簽發本票二紙為擔保，而原車使用，嗣因財務
    困難，車輛分期付款無法償還，一部轉讓其兄乙○○，一部被汽車公司收回等語
    。經查，上揭二部車輛為佳鶴公司所有，嗣並分別過戶與乙○○、及由汽車公司
    收回過戶與周秀娥，又被告曾簽發汽車買賣契約書二份及本票二紙交付告訴人等
    情，有告訴人提出之汽車買賣契約書二份、本票二紙，及汽車申領牌照登記書附
    卷為證，且為被告所不否認，並經被告之兄乙○○到庭證稱明確，應堪認為真正
    。惟告訴人固提出汽車買賣契約書玆為證明被告將上揭二部車輛讓售予伊，並提
    出發票日均為八十二年十二月二十日、到期日均為八十三年一月三日、票面金額
    分別為三十萬元、六十萬元之本票證明被告為擔保汽車過戶及向其借款六十萬元
    而簽發該二紙本票，然此情業為被告否認，被告僅坦承借款三十萬元，且辯稱簽
    訂買賣契約書及開立本票，均係應告訴人辦理汽車借款所為之程序等語。按卷附
    汽車買賣契約書二份，除由被告簽立於賣主當事人欄外，餘就買受人、買賣標的
    、價金多寡及給付方式均未書明，核與一般市場買賣交易習慣悖離甚遠，尤有甚
    者，告訴人對其所言已給付之訂金三十萬元，亦未簽明於契約書上以保障自己權
    益，是僅憑告訴人提出之汽車買賣契約書，尚難認告訴人指稱之汽車買賣契約關
    係存在。次查，被告除自承曾向告訴人借款三十萬元外，餘就告訴人指稱之六十
    萬元借貸部分予以否認，按金錢消費借貸契約屬要物契約，告訴人除提出上開六
    十萬元本票一紙為證外，並未提出積極證據證明確有交付六十萬元借款與被告，
    是尚不足以認告訴人指述之被告簽發本票係為借款六十萬元一節為真正。
四、按一般當舖若經營汽車貸款原車使用時，多要求借款人簽立汽車買賣契約書，及
    相當於借款金額二、三倍之有價證券以為擔保，而本件被告簽立之汽車買賣契約
    書二份，其格式之簡陋已如前述，又被告供承借款金額三十萬元，其簽發交付與
    告訴人之本票二紙，金額合計九十萬元，相當於借款金額之三倍，核與上述之當
    舖所營之汽車原車使用貸款交易情形相符，是被告辯稱係因告訴人經營汽車貸款
    而向其借款三十萬元，並簽發汽車買賣契約書二份及本票二紙等情應為真正。
五、末查，被告與告訴人二人為國小、國中之同學，素有相識往來，為告訴人與被告
    二人陳明在卷，被告係基於從小之情誼且因告訴人經營汽車貸款，而向告訴人借
    款，告訴人復因與被告熟識，而借款與被告，且告訴人於被告以汽車原車使用方
    式借款時，當已明知被告經濟情況有困難，方會以此方式借款，是縱被告於向告
    訴人借款三十萬後，復因經濟困難無力繳納其上揭二部車輛原有之汽車貸款，致
    其中一部車輛過戶與其兄乙○○，及另一部經汽車公司收回，然其於向告訴人借
    款之初，應無施用詐術使告訴人陷於錯誤可言。且被告於本院審理中，業就積欠
    告訴人借款部分，與告訴人達成和解，有和解書一份在卷可參，是本件應純屬被
    告向告訴人借款未還所生之民事糾葛，核與刑法第三百三十九條第一項詐欺取財
    之構成要件有間。此外，復查無其他積極證據足以證明被告有詐欺之犯行，爰依
    法諭知被告無罪之判決。
據上論斷，應依刑事訴訟法第三百零一條第一項，判決如主文。
中      華      民      國    八十九    年      五      月     十五     日
                                      臺灣臺中地方法院刑事第五庭
                                          法  官  陳  淑  芳
右正本證明與原本無異。
如不服本判決，應於判決送達後十日內向本院提出上訴狀，上訴於臺灣高等法院臺中
分院( 須附繕本 )。
                                          書記官
中      華      民      國    八十九    年      五      月     十七     日


司法院資訊處製作；財團法人民間司法改革基金會備份。
